【裁判字號】    95,訴緝,15
【裁判日期】    950418
【裁判案由】    偽造文書等
【裁判全文】
臺灣板橋地方法院刑事判決              95年度訴緝字第15號
公  訴  人  臺灣板橋地方法院檢察署檢察官
被      告  乙○○
上列被告因偽造文書等案件，經檢察官提起公訴（86年度偵字第
2106號），本院判決如下：
    主  文
乙○○行使偽造私文書，足以生損害於他人，處有期徒刑肆月，
如易科罰金，以佰元折算壹日。
和解書上偽造之「劉銘智」署名壹枚、指印貳枚，均沒收。
    事  實
一、乙○○曾有偽造文書、妨害風化、賭博、詐欺、違反麻醉藥
    品管理條例等前科記錄，並曾因詐欺等案件，經臺灣臺南地
    方法院以80年度易字第3343號就詐欺部分判處有期徒刑10月
    ，就違反麻醉藥品管理條例部分判處有期徒刑7 月，應執行
    有期徒刑1 年2 月確定，嗣經臺灣臺南地方法院檢察署發布
    通緝（均不致使本件構成累犯）。其於民國85年11月18日18
    時20分許，騎乘車牌號碼不詳之機車行經臺北縣板橋市○○
    路73巷口時，適甲○○駕駛車牌號碼IL-7361 號自用小客車
    延臺北縣板橋市○○路73巷欲倒車駛出該巷口（起訴書誤載
    為倒車入巷），不慎撞及乙○○所騎乘之前開機車，致乙○
    ○人車倒地，右手受有傷害。甲○○旋應乙○○之要求將乙
    ○○載至臺北縣板橋市○○路之國術館察看，由甲○○支付
    費用新臺幣（下同）600 元。嗣於同日20時許，乙○○另向
    甲○○請求45,000元損害賠償，經甲○○同意後達成和解，
    由甲○○在臺北縣板橋市○○街太子宮附近交付45,000元予
    乙○○，而乙○○因在通緝中，為掩飾其身分，竟基於行使
    偽造私文書之犯意，在上址冒用「劉銘智」之名義與甲○○
    簽立和解書，且在和解書上偽造「劉銘智」之署名1 枚，並
    按捺指印2 枚，表示「劉銘智」與甲○○以45,000元就該日
    車禍事故達成和解之意，並將前開和解書交予甲○○而行使
    之，足以生損害於甲○○。嗣甲○○發覺有異報警，經警採
    集和解書上指紋送往內政部警政署刑事警察局鑑驗，始循線
    查獲。
二、案經甲○○告訴臺北縣政府警察局移送臺灣板橋地方法院檢
    察署檢察官偵查起訴。
    理  由
一、上揭事實，業據被告乙○○於本院準備程序及審理中均坦承
    不諱，亦據告訴人甲○○於警詢、檢察官偵訊及本院審理中
    指訴綦詳，此外並有和解書乙紙在卷可稽。而和解書上被告
    所留下之指印2 枚，經送往內政部警政署刑事警察局以電腦
    及人工析鑑方法鑑定結果，發現均與該局檔存被告指紋卡左
    拇指指紋相符，有該局85年12月13日局紋字第584 號指紋鑑
    定書乙紙在卷可憑。足徵被告自白與事實相符。本件事證明
    確，被告犯行洵堪認定。
三、核被告所為，係犯刑法第216 條、第210 條之行使偽造私文
    書罪。被告偽造署押之行為，為偽造私文書之部分行為，又
    其偽造私文書復持以行使，偽造私文書之低度行為為高度之
    行使行為所吸收，均不另論罪。爰審酌被告係因案通緝，為
    掩飾其身分而冒用他人身分與告訴人達成和解，並製作和解
    書，兼衡其犯罪之手段、犯罪情節、所生之損害，及坦承犯
    行之態度等一切情狀，量處如主文所示之刑。而被告犯罪後
    ，刑法第41條已於90年1 月10日修正公布生效，依該條第1
    項之規定，犯最重本刑為5 年以下有期徒刑以下之刑之罪，
    而受6 個月以下有期徒刑或拘役之宣告，因身體、教育、職
    業、家庭之關係或其他正當理由，執行顯有困難者，得以1
    元以上3 元以下折算壹日（現已提高100 倍）易科罰金。比
    較新舊法，以新法有利被告，依刑法第2 條第1 項前段，應
    適用修正後刑法第41條第1 項，諭知易科罰金之折算標準。
四、和解書上偽造之「劉銘智」署名1 枚、指印2 枚，不問屬於
    犯人與否，應依刑法第219 條宣告沒收。
五、公訴意旨另以：被告乙○○意圖為自己不法之所有，於85年
    11月18日18時20分許，利用告訴人甲○○在臺北縣板橋市○
    ○路73巷口駕駛車牌號碼IL-7361 號自用小客車，欲倒車入
    巷時，向告訴人謊稱告訴人撞及其所騎乘之車牌號碼
    TJW-148 號機車，致其手臂受傷，並大聲喊痛，進而向告訴
    人索賠45,000元，致使告訴人陷於錯誤，而在臺北縣板橋市
    ○○街太子宮附近交付被告45,000元，因認被告另涉犯刑法
    第339 條第1 項之詐欺取財罪嫌云云。按犯罪事實應依證據
    認定之，無證據不得認定犯罪事實；不能證明被告犯罪者，
    應諭知無罪之判決，刑事訴訟法第154 條第2 項及第301 條
    第1 項，分別定有明文。次按認定不利於被告之事實，須依
    積極證據，苟積極證據不足為不利於被告事實之認定時，即
    應為有利於被告之認定，更不必有何有力之證據；又犯罪事
    實之認定，應憑真實之證據，倘證據是否真實尚欠明確，自
    難以擬制推測之方式，為其判斷之基礎；刑事訴訟法上證明
    之資料，無論為直接或間接證據，均須達於通常一般之人均
    不致有所懷疑，而得確信其為真實之程度，始得據為有罪之
    認定，若其關於被告是否犯罪之證明未能達此程度，而有合
    理懷疑之存在，致使無從形成有罪之確信，根據「罪證有疑
    ，利於被告」之證據法則，即不得遽為不利被告之認定，最
    高法院30年上字第816 號、53年臺上字第656 號、76年臺上
    字第4986 號 判例可資參照。又按刑法第339 條第1 項詐欺
    罪之成立，以意圖為自己不法所有，以詐術使人將本人或第
    三人之物交物為要件。所謂以詐術使人交付，必須被詐欺人
    因其詐術而陷於錯誤，若其所用方法，不能認為詐術，亦不
    致使人陷於錯誤，即不構成該罪，最高法院46年度臺上字第
    260 號判例意旨可資參照。公訴人認被告涉有上開詐欺取財
    罪嫌，無非以告訴人於警詢及檢察官偵訊中之指訴，及和解
    書影本乙紙，為其主要論據。惟訊據被告堅詞否認有何詐欺
    取財犯行，辯稱：其實際上有被撞到，有受傷，但在與告訴
    人要求賠償時，沒有要騙告訴人的意思，其因本身通緝，所
    以才簽別人的名字等語。經查：（一）告訴人雖於警詢中指
    稱其倒車很慢且很注意後面沒有機車，更沒有聽到撞擊聲及
    機車倒地的聲音或被告拍打車窗，其下車被告才告知其撞到
    他的機車。其要送被告到中興醫院照X 光，被告又不肯，在
    車上說他1 個月賺40,000元，如今不能工作，要其做為損失
    賠償之參考，且立下和解書，賠償45,000元，賠償後隨即趕
    到發生地，卻不見被告人車才知係假車禍詐財。被告人表面
    沒有受傷破皮流血，惟其右手臂有類似機油塗過，只說右手
    臂很痛，也看不出傷痕云云。然其於本院審理中業已證稱警
    詢筆錄當時，警察一直唸一直唸，警察當時有問其，其說不
    要告，但警察說沒有關係，他幫其寫上去就好了，其沒有法
    律知識，所以其也不了解等語。就部分內容，亦與本院審理
    中證述情節有異，則告訴人於警詢中之記載，是否出於告訴
    人之意思，即非無疑，則尚難以告訴人指訴作為不利被告之
    證據。（二）就告訴人駕駛前開自用小客車倒車出巷口時，
    是否撞及被告所騎乘之機車乙節，被告於本院準備程序及審
    理中始終辯稱告訴人倒車時確有撞到其機車等情。告訴人於
    本院86年3 月31日調查中亦證稱其在巷口要倒車時，當時速
    度很慢，被告突然自後跑來拍其車子，對其說其撞到他，其
    下車看被告的機車倒地等語。於本院準備程序時再稱其倒車
    時確實有發生碰撞的情形，機車倒在地上，其下車把機車放
    在1 個鐵工廠旁等語。於本院審理中並證稱其是有碰到被告
    ，或被告自己倒地，其不清楚，因當時天色已晚，後照鏡看
    不清楚，其感覺有個聲音，其車子就停下來，感覺有聲音，
    是其撞到被告，或被告撞到其，其不清楚；被告之機車是倒
    地，人好像有起來等語。則告訴人既於倒車時感覺有撞到的
    聲音，停車後並見到被告機車倒地等情，則尚無法遽然排除
    告訴人所駕駛之自用小客車撞及被告騎乘之機車之可能性，
    即不能遽認被告前開所辯為不足採。（三）被告於本院準備
    程序及審理中始終辯稱其右手確因告訴人倒車致其人車倒地
    而受傷等語。而告訴人自檢察官偵訊以迄本院審理中則均稱
    被告表明其撞到他後，曾經帶被告至國術館治療等情。於本
    院86年3 月31日調查中並稱被告對其說右手手腕很痛斷掉，
    要其帶他去看醫生，當時外表沒有破皮，看起來有像脫臼樣
    子，被告說要到中醫院看，其付了600 元費用等語。於本院
    審理中亦證稱其確定被告沒有流血，在館前路時其看被告是
    右手受傷，當時一直扶著右手，其看被告好像是上臂受傷，
    其當時緊張，也搞不清楚是那個部位。在國術館時，國術館
    的師傅要其在旁邊坐，其當時沒有看到被告受傷部位。後來
    看到被告整個手黑黑的，不知道是藥膏還是黑色的繃帶等語
    。從而由被告向告訴人表示撞到後右手受傷，並曾至國術館
    察看，塗上黑色藥膏之客觀情形以觀，亦不能遽然排除被告
    可能因遭被告車輛撞及而右手受傷之可能性。（四）又被告
    雖向告訴人請求45,000元之損害賠償，惟被告在國術館看完
    後，要求45,000元，告訴人一開始沒有同意，但是看被告從
    頭到尾摸著手說痛，所以就打電話去調錢，被告只是從頭到
    尾叫痛，沒有其他言語行動，非要45,000元不可，告訴人也
    沒有跟被告討價還價，告訴人當時是心甘情願與被告和解等
    情，亦據告訴人於本院審理中證述明確。則倘不能排除被告
    右手確有受傷之可能性，被告確有受傷，當被告請求損害賠
    償，且無其他言語行動使其陷於錯誤之情形，告訴人見被告
    因傷疼痛而願以45,000元達成和解，則尚難認定被告有何施
    用詐術之行為。（四）再者，告訴人之所以提出告訴，係因
    其當時好奇，為何要被告寫資料及和解書時，被告什麼資料
    也沒有，而一般人車禍受傷，最好趕快送醫，或讓家屬知道
    ，或請家屬一同處理，但被告處理與常理不符等語，亦據告
    訴人於本院審理中證述明確。惟被告當時因詐欺等案件，經
    臺灣臺南地方法院以80年度易字第3343號就詐欺部分判處有
    期徒刑10月，就違反麻醉藥品管理條例部分判處有期徒刑7
    月，應執行有期徒刑1 年2 月確定，嗣經臺灣臺南地方法院
    檢察署發布通緝，尚在通緝中之事實，有臺灣高等法院被告
    前案紀錄表乙紙在卷可按，被告復辯稱其係因通緝，始冒用
    他人名義簽署和解書等語。則被告因遭通緝為掩飾其身分而
    未留下資料，亦未告知家屬或請家屬一同處理，即不致違反
    經驗法則與論理法則。況告訴人於本院審理中亦證稱其不知
    道被告是否蓄意欺騙，因當初其也很緊張等語。即不能以告
    訴人主觀上認為被告之行為與常情有違，即遽然認定被告有
    何詐欺之行為。（五）至於被告雖自承其傷勢的確沒有這麼
    嚴重，醫藥費大約20,000元而已，沒有花那麼多等語。然查
    倘無法排除被告確有受傷，則於受傷之初，有關醫藥費部分
    本即為預估，且有關損害賠償得請求之範圍，除醫藥費外，
    尚可能包含工作損失、車損及精神慰撫金，參以民事上之和
    解，更為雙方各讓一步，以達成一致之共識，非以精確計算
    損害金額為必要，則尚難以事後實際支出之醫藥費用少於所
    請求之金額，即認定被告有何詐欺行為。綜上所述，依公訴
    人所舉之證據尚不能達於通常一般之人均不致有所懷疑，而
    得確信其為真實之程度，而仍有合理懷疑之存在，尚不能使
    本院獲得被告此部分有罪之確信。此外復查無其他積極證據
    足認被告有何詐欺取財犯行，惟公訴意旨認此部分與前揭論
    罪科刑之行為偽造文書罪間有方法結果之牽連關係，屬裁判
    上一罪，爰不另為無罪之諭知。
據上論斷，應依刑事訴訟法第299 條第1 項前段，刑法第2 條第
1 項前段、第216 條、第210 條、修正後第41條第1 項前段、第
219 條，罰金罰鍰提高標準條例第2 條，判決如主文。
本案經檢察官曾文鐘到庭執行職務。
中    華    民    國    95    年    4     月    18    日
                  刑事第十庭  審判長法  官  侯志融
                                    法  官  楊博欽
                                    法  官  張宏節
此正本與原本無異
如不服本判決應於送達後10日內向本院提出上訴狀
                                    書記官  李崇文
中    華    民    國    95    年    4     月    24    日
附錄本案論罪科刑法條全文：
刑法第216條、第210條


司法院資訊處製作；財團法人民間司法改革基金會備份。
